臺灣臺北地方法院刑事判決　　　　　　　 96年度易字第579號
公　訴　人　臺灣臺北地方法院檢察署檢察官
被　　　告　甲○○
　　　　　　　　　　 （現另案於臺灣臺北監獄執行中）
上列被告因違反毒品危害防制條例案件，經檢察官聲請簡易判決
處刑（95年度毒偵字第2493號）後，本院原認為不宜以簡易判決
處刑，改依通常程序審理，嗣因被告於準備程序中就被訴事實為
有罪之陳述，經本院合議庭裁定改行簡式審判程序審理，茲判決
如下：
    主  文
甲○○連續施用第一級毒品，累犯，處有期徒刑壹年陸月。扣案
塑膠鏟子壹支沒收。
    事  實
一甲○○前因施用第一級毒品案件，經本院以九十一年度訴字第
  五九二號判決判處有期徒刑一年四月，民國九十四年八月二十
  八日縮短刑期執行完畢，竟又基於施用第一級毒品海洛因及第
  二級毒品安非他命之概括犯意，自九十四年八月間起至九十五
  年七月二十日止，在臺北市○○區○○街一三七巷五弄十五號
  住處附近之公廁內，或單獨以注射針筒注射之方式施用海洛因
  ，或將海洛因與安非他命同時摻於煙捲內之方式，施用第一級
  毒品海洛因及第二級毒品安非他命多次，嗣於九十五年七月二
  十日下午五點三十分左右，為警持搜索票至被告前述住處搜索
  ，扣得塑膠鏟子一支，因而對被告採尿送驗，始發覺上情。
二案經臺北市政府警察局文山第二分局報請臺灣臺北地方法院檢
  察署檢察官偵查起訴。
    理  由
一程序事項：被告以外之人於審判外之言詞或書面陳述，除法律
  有規定者外，不得作為證據，刑事訴訟法第一百五十九條第一
  項固有明文；惟被告以外之人於審判外之陳述，雖不符同法第
  一百五十九條之一至之四規定，而經當事人於審判程序同意作
  為證據，法院審酌該言詞陳述或書面陳述作成時之情況，認為
  適當者，亦得為證據。又當事人、代理人或辯護人於法院調查
  證據時，知有第一百五十九條第一項不得為證據之情形，而未
  於言詞辯論終結前聲明異議者，視為有前項之同意，同法第一
  百五十九條之五亦定有明文。本件公訴人及被告甲○○於本院
  準備程序及審判程序中對於本案相關具傳聞性質之證據資料之
  證據能力，均表示沒有爭執，且迄於言詞辯論終結前亦未聲明
  異議。本院審酌證據資料作成時之情況，核無違法取證或其他
  瑕疵，認為以之作為證據為適當，前述相關證據資料，自得做
  為證據。
二認定犯罪事實所憑的證據及理由
(一)被告甲○○於本院審理時之自白。
(二)被告於九十五年七月二十日由警員採集尿液送臺灣檢驗科技股
  份有限公司檢驗結果，鴉片類及安非他命類均呈陽性反應，有
  該公司九十五年八月八日日濫用藥物尿液檢驗報告、臺北市政
  府警察局偵辦毒品案件尿液檢體委驗單各一份可參。
(三)並有扣案塑膠鏟子一支可證。
(四)綜合以上證據，足以擔保被告自白之真實性，本件證據明確，
  已可證明被告確有事實欄載施用第一級毒品海洛因之犯行。
三論罪科刑之依據
(一)被告行為後，刑法已於九十四年二月二日修正公布，並於九十
  五年七月一日施行，修正後第二條第一項規定：「行為後法律
  有變更者，適用行為時之法律。但行為後之法律有利於行為人
  者，適用最有利於行為人之法律。」此項修正乃為符合刑法第
  一條罪刑法定主義之要求，貫徹法律禁止溯及既往原則，屬規
  範行為後法律變更所生新舊法律比較適用之準據法，應逕適用
  修正後刑法第二條決定新舊法之適用，先予敘明。又關於刑法
  修正後之新舊法比較，應就罪刑有關之一切情形，綜其全部罪
  刑之結果而為比較，最高法院九十五年五月二十三日著有九十
  五年度第八次刑庭會議決議可參。其中(1)修正後刑法第五十五
  條關於想像競合犯之規定，增列「不得科以較輕罪名所定最輕
  本刑以下之刑」，惟此僅係法理之明文化，非屬法律之變更；
  關於累犯部分，被告曾有如事實欄所述之犯罪科刑執行完畢情
  形，有臺灣高等法院被告前案紀錄表一份可參，其受有期徒刑
  執行完畢後，於五年內故意再犯有期徒刑以上之本罪，不論依
  修正刑法第四十七條，或修正後刑法第四十七條第一項之規定
  ，均構成累犯，對被告而言並無有利或不利之情形；修正後刑
  法第三十八條第一項第二款將原條文「供犯罪預備預備之物」
  修正為「犯罪預備之物」，第三項將原條文「犯人」修正為「
  犯罪行為人」，均僅作文字修正，並未變更法律適用之方式或
  法律效果，自非法律變更，均無新、舊法比較之問題。(2)刑法
  修正後，刪除第五十六條連續犯之規定，此刪除雖非犯罪構成
  要件之變更，但顯已影響行為人刑罰之法律效果，自屬法律有
  變更，經比較新、舊法結果，舊法第五十六條連續犯之規定乃
  將被告連續之數行為以一罪論，較有利被告，依刑法第二條第
  一項前段之規定，應整體適用被告行為時即修正前刑法之規定
  。
(二)甲基安非他命或海洛因大多分開使用，惟於下列情況會有混用
  ：(一)有些海洛因使用者喜好加入甲基安非他命以增加其舒暢感
  覺；(二)原先使用甲基安非他命者開始嘗試使海洛因時；(三)有些
  海洛因成癮者偶而會施用安非他命來消除海洛因戒斷時出現之
  不舒服症狀；(四)有些海洛因販毒者加入甲基安非他命以增加其
  重量。這兩種藥物同時施用不會引起排斥，甚至在欣快感方面
  有被加強的可能。不同吸毒族群及不同毒品種類，有不同施用
  方式，包括以燒烤、注射及加入香煙中吸食等方式，施用後在
  人體有不同的吸收、分布、代謝及排泄之比率及時程，若將海
  洛因與甲基安非他命混合置於玻璃球中以燒烤方式吸食，於施
  用者之尿液中應可驗出嗎啡、甲基安非他命之陽性反應，對施
  用者可能產生降解之功能（參行政院國軍退除役官兵輔導委員
  會臺北榮民總醫院於九十三年五月十一日以北總內字第093002
  3372號函、行政院衛生署管制藥品管理局九十三年九月六日管
  檢字第0930008112號函、九十三年八月十七日管檢字第093000
  7733號函）。被告前於八十九年間因施用第二級毒品安非他命
  案件，經送觀察、勒戒並強制戒治後，經臺北地檢署檢察官以
  九十年度戒毒偵字第二七四號不起訴處分書為不起訴處分，有
  前述案號不起訴處分書及臺灣高等法院被告前案紀錄表可參，
  被告所稱其從未單獨施用第二級毒品安非他命部分之辯解雖不
  足採，惟其於八十九年施用安非他命後至九十四年間施用海洛
  因期間長達四年，變更施用毒品種類亦屬常情，而綜觀全卷，
  並無證據足認被告有單獨施用安非他命之行為，尚不足以排除
  被告係將海洛因與安非他命摻入煙捲施用之可能，依罪疑唯輕
  之原則，應認被告所辯足堪採信。
(三)核被告所為，犯毒品危害防制條例第十條第一項、第二項施用
  第一級毒品及施用第二級毒品罪，其持有第一級毒品海洛因及
  第二及安非他命之低度行為，均為施用之高度行為吸收，皆不
  另論罪。其先後多次施用第一次毒品犯行間與第二級毒品犯行
  間，均時間緊接，方式相同，各觸犯構成要件相同之罪名，顯
  係基於概括犯意反覆為之，均為連續犯，應各以一罪論，並均
  依修正前刑法第五十六條之規定加重其刑。被告前述連續施用
  海洛因及安非他命犯行中，有多次將海洛因及安非他命摻入煙
  卷後同時施用，其一行為同時觸犯施用第一級毒品與施用第二
  級毒品二罪名，為想像競合犯，應從一重之連續施用第一級毒
  品罪處斷。又被告曾有如事實欄所述之犯罪科刑執行完畢情形
  ，有臺灣高等法院被告前案紀錄表一份可參，其受有期徒刑執
  行完畢後，於五年內再犯有期徒刑以上之本罪，為累犯，依法
  加重其刑，並遞加重之。
(四)刑事訴法第二百六十七條規定：「檢察官就犯罪事實一部起訴
  者，其效力及於全部。」即所謂審判不可分，故案件經檢察官
  一部起訴，他部不起訴，經法院審理結果，認為不起訴部分與
  起訴部分均為有罪，且具有單一性而有審判不可分之關係，該
  起訴之效力既及於全部，則該不起訴處分無效，法院仍得就其
  全部加以審判（參最高法院四十三年度臺上字第六九○號判例
  意旨可資參照）。被告於九十四年八月間起至九十五年七月二
  十日期間連續施用海洛因之行為，距其於九十五年九月二日施
  用海洛因之行為已相隔一月餘，尚難認為時間緊接而可構成連
  續犯，亦難認為係接續而為，應單獨論罪科刑，且此部份事實
  已經臺灣士林地方法院九十五年度訴字第一二四三號判決敘明
  甚詳，並將臺灣臺北地方法院檢察署檢察官九十五年度毒偵字
  第二四九三號併辦事實退回由檢察官另為妥適之處分等情，亦
  有前述案號判決書及併辦意旨書在卷可憑，檢察官原應就此部
  分事實對被告提起公訴，惟該承辦檢察官竟仍以此部份事實與
  前述判決認定之事實有接續犯之實質一罪關係，為該判決效力
  所及，而以九十六年度毒偵字第五五五號不起訴處分書就被告
  於九十四年八月間起至九十五年七月二十日期間連續施用海洛
  因之行為為不起訴處分，並已確定，而僅就被告於前述時間連
  續施用安非他命之行為提起本件公訴，自有違誤，參照前述說
  明，被告連續施用海洛因之行為既與起訴且經本院論罪之連續
  施用安非他命之行為有想像競合犯之裁判上一罪關係，為起訴
  效力所及，本院自應併予審酌，不受檢察官對於該不起訴處分
  之拘束。
(五)本院審酌被告前因施用第一級毒品案件，已經本院判處有期徒
  刑一年四月，竟又於再為本件犯行，時間長達一年，顯未因前
  案刑之之執行而生警惕，且對個人身心戕害甚鉅，原應從重量
  處，其但念其犯後態度良好，坦承犯行，及所犯屬自戕行為等
  一切情狀，量處如主文所示之刑。扣案塑膠鏟子一支為供被告
  施用海洛因所用之物，且屬被告所有，已經其供承在卷，應依
  刑法第三十八條第一項第二款沒收之。
四本件被告所犯為死刑、無期徒刑、最輕本刑三年以上有期徒刑
  以外之罪，亦非高等法院管轄第一審之案件，其於本院行準備
  程序時並就被訴事實為有罪之陳述，經聽取檢察官及被告之意
  見後，依刑事訴訟法第二百七十三條之一第一項之規定，由本
  院合議庭裁定本件改依簡式審判程序，並由受命法官獨任進行
  審理。
五適用之法條：刑事訴訟法第四百五十條、第二百七十三條之一
  第一項、第二百九十九條第一項前段、第四百五十四條第一項
  、第四百五十條第一項，毒品危害防制條例第十條第一項、第
  二項，刑法第二條第一項前段、第十一條前段、第五十五條、
  第四十七條第一項、第三十八條第一項第二款，修正前刑法第
  五十六條。
本案經檢察官熊南彰到庭執行職務
中　　華　　民　　國　　96　　年　　5　　月　　25　　日
　　　　　　　　　刑事第十五庭  法  官  邱蓮華
上正本證明與原本無異。
如不服本判決，應於判決送達後10日內，向本院提出上訴狀。
                                書記官  王黎輝
中　　華　　民　　國　　96　　年　　5　　月　　25　　日
附錄論罪科刑法條
毒品危害防制條例第10條第1項、第2項
施用第一級毒品者，處六月以上，五年以下有期徒刑。
施用第二級毒品者，處三年以下有期徒刑。
